臺灣高等法院臺中分院刑事判決　　　 100年度上訴字第1471號
上　訴　人
即　被　告　陳秀雄
上列上訴人因毒品危害防制條例案件，不服國防部中部地方軍事
法院100年度訴字第56號中華民國100年6月2日第一審判決（起訴
案號：國防部中部地方軍事法院檢察署100年度偵字第20號），
提起上訴，經本院判決如下：
    主    文
上訴駁回。
    理    由
一、按軍事審判法第五條第一項規定：「犯罪在任職服役前，發
    覺在任職服役中者，依本法追訴審判。但案件在追訴審判中
    而離職離役者，初審案件應移送該管第一審之法院，上訴案
    件應移送該管第二審之法院審判。」查，本件上訴人即被告
    陳秀雄（下稱被告）係於民國99年6月29日入伍服役，於入
    伍之98年2月至同年5月間犯本案轉讓第三級毒品四罪，嗣於
    入伍服役後之100年1月26日經憲兵司令部苗栗憲兵隊發覺其
    犯罪之上情，而函送國防部中部地方軍事法院檢察署檢察官
    偵查起訴，案經第一審國防部中部地方軍事法院判決有罪，
    經被告提起上訴，於國防部高等軍事法院高雄分院審理期間
    ，被告於100年6月28日退伍離役，而被告之住所地為苗栗縣
    頭份鎮○○○路68巷29號，國防部高等軍事法院高雄分院因
    而將本案移送本院審理，於法尚無不合，合先敘明。
二、按依刑事訴訟法第350條、第361條、第362條、第367條規定
    ，不服地方法院之第一審判決而上訴者，須提出上訴書狀，
    並應敘述具體理由，為上訴必備之程式；其所提出之書狀未
    敘述上訴理由，或僅曾以言詞陳述上訴理由者，均應於上訴
    期間屆滿後20日內補提理由書於第一審法院。第一審法院經
    形式審查，認逾期未補提上訴理由者，應定期間先命補正；
    逾期未補正者，為上訴不合法律上之程式，應以裁定駁回。
    倘已提出上訴理由，但所提非屬具體理由者，則由第二審法
    院以上訴不合法律上之程式，判決駁回。而所謂具體理由，
    必係依據卷內既有訴訟資料或提出新事證，指摘或表明第一
    審判決有何採證認事、用法或量刑等足以影響判決本旨之不
    當或違法，而構成應予撤銷之具體事由，始克當之（例如：
    依憑證據法則具體指出所採證據何以不具證據能力，或依憑
    卷證資料，明確指出所為證據證明力之判斷如何違背經驗、
    論理法則）；倘僅泛言原判決認定事實錯誤、違背法令、量
    刑失之過重或輕縱，而未依上揭意旨指出具體事由，或形式
    上雖已指出具體事由，然該事由縱使屬實，亦不足以認為原
    判決有何不當或違法者（例如：對不具有調查必要性之證據
    ，法院未依聲請調查亦未說明理由，或援用證據不當，但除
    去該證據仍應為同一事實之認定），皆難謂係具體理由，俾
    與第二審上訴制度旨在請求第二審法院撤銷、變更第一審不
    當或違法之判決，以實現個案救濟之立法目的相契合，並節
    制濫行上訴（最高法院97年度臺上字第892號刑事判決意旨
    參照）。
三、上訴人即被告陳秀雄（下稱被告）不服原審判決提起上訴，
    其上訴理由狀略謂：(1)、被告於公訴及原審法院判決事實所
    認定之短暫之期間即98年2月至同年5月問，4次轉讓第三級
    毒品愷他命與林久傑，且每次轉讓之時間，依上訴人於偵查
    、原審時所稱每次間隔之時間，僅相隔2、3天，顯然係基於
    單一之犯意而為，應屬於集合犯或接續犯之出於單一犯意，
    難謂非出於數次轉讓之犯意而為之。本案公訴意旨與原審法
    院判決就上訴人陳秀雄係基於分別4次轉讓第三級毒品愷他
    命之故意，顯與實情不符，顯有疑問。(2)、次按學理上所稱
    之集合犯，係一種構成要件類型，亦即立法者針對特定刑罰
    規範之構成要件，已預設其本身係持續實行之複次行為，具
    備反覆、延續之行為特徵，將之總括或擬制咸一個構成要件
    之「集合犯」行為；此種犯罪，以反覆實行為典型、常態之
    行為方武，具侵害法益之同一性，因刑法評價上為構成要件
    之行為單數，因而僅包括的成立一罪。其與接續犯之不同，
    在於接續犯所適用之構成要件行為文義本身並不具反覆實行
    之特質，非屬立屬立法規範所定之構成要件類型，於時間及
    空間之緊密關聯性上，亦較之集合犯為嚴格。是除集合犯外
    ，每一種構成要件行為皆得以接續犯方式為之，因此集合犯
    亦有喻之為「法定接續犯」者。此與修正前連續犯係指行為
    人在主觀上基於一個概括之犯意，而反覆實行客觀上可以獨
    立成罪之同一罪名之行為者，均尚屬有間。公職人員選舉罷
    免法第90條之1第1項所定之對有投票權人交付賄賂或不正利
    益罪之賄選行為，乃行為人基於足以讓候選人當選票數之賄
    選目的，反覆向多數人交付賄賂或其他不正利益，約定不行
    使投票權或為一定行使；是對有投票權人交付賄賂或其他不
    正利益之犯行，於構成要件類型上，本質上己具備反覆、延
    續之行為特徵，其持續多次對有投票權人交付賄賂或其他不
    正利益即為此類犯罪之典型或常態，於刑法評價上自應僅成
    立集合犯一罪。(最高法院96年度台上字第3064號)。又按所
    謂「集合犯」，係指立法者所制定之犯罪構成要件中，本即
    預定有數個同種類行為而反覆實行之犯罪而言。故是否集合
    犯之判斷，客觀上應斟酌法律規範之本來意涵、實現該犯罪
    目的之必要手段、社會生活經驗中該犯罪必然反覆實行之常
    態及社會通念等；主觀上則視其反覆實施之行為是否出於行
    為人之單一犯意，並秉持刑罰公平原則，加以判斷之(最高
    法院96年度台上字第6962號判決意旨)。(3)、按法院科刑時
    ，應審酌被告之犯罪動機、目的、所受刺激、手段、生活狀
    況、品行、智識程度、與被害人平日之關係、所生之危險或
    損害及犯罪後之態度等等情況、詳細予以審酌、妥慎量刑。
    且犯罪情尚可憫恕者，得酌量減輕其刑，刑法第57條及第59
    條分別定有明文，且判決不適用法則或適用不當者，為違背
    法令，刑事訴訟法第378條定有明文。本案被告對於前揭公
    訴意旨所指訴之分別於入伍服役前之98年2月至同年5月間(
    詳細時間均不詳)，以每小包新台幣300元之代價，向真實姓
    名不詳之民人購買第三級毒品愷他命4次之事實，已於警詢
    、檢察官偵查與原審法院審理行準備程序時所坦承不諱，雖
    然證人林久傑於苗栗憲兵隊調查時僅供稱被告提供1次第三
    級毒品愷他命供其施用，其餘3次顯然被告於憲兵隊調查及
    檢察官偵訊時所供出後，證人林久傑始在檢察官偵訊時證稱
    上訴人陳秀雄於98年2月至5月問（詳細時間均不詳），無償
    提供3至4次第三級毒品愷他命供其施用，因此顯見被告平素
    憨厚老實，且其案後態度良好，上訴人於5年內並無受有期
    徒刑以上刑之宣告前科，素行尚稱良好。又被告自入伍服義
    務役迄今，在營表現尚正常，僅剩l、2月役期，即將退伍，
    鈞院如認被告所為仍不免該當公訴意旨所指訴之數次轉讓陸
    海空軍刑法第77條、毒品危害防制條例第8條第3項轉讓第三
    級毒品罪責，敬請審酌被告係於入伍前所觸犯，且其情節堪
    稱輕微，其情節實有可憫恕之處，又被告經此教訓後，當知
    所警惕，險無再犯之虞，其情節顯已合乎刑法第74條第2項
    規定之認以暫不執行為適當之情形，敬請鈞院審酌刑法第57
    條所列各款情節，予以從輕量處，且予以減輕其刑，並為緩
    刑期間之諭知，以啟自新，俾示矜恤為適當云云。
四、惟按所謂集合犯，係指立法者所制定之犯罪構成要件中，本
    即預定有數個同種類行為而反覆實行之犯罪而言。故是否為
    集合犯之判斷，客觀上應斟酌法律規範之本來意涵、實現該
    犯罪目的之必要手段、社會生活經驗中該犯罪必然反覆實行
    之常態及社會通念等，主觀上則視其反覆實施之行為是否出
    於行為人之單一犯意，並秉持刑罰公平原則，加以判斷之(
    最高法院96年台上字第6962號判決意旨參照)。又「接續犯
    」係指該項犯罪，係由行為人以單一行為接續進行，縱令在
    犯罪完畢以前，其各個舉動已與該罪之構成要件相符，但在
    行為人主觀上，各個舉動不過為其犯罪行為之一部分，且數
    行為於同時、同地或密切接近之時、地實施，侵害同一之法
    益，各行為之獨立性極為薄弱，依一般社會健全觀念，在時
    間差距上，難以強行分開，在刑法評價上，以視為數個舉動
    之接績施行，合為包括之一行為予以評價。(最高法院90年
    度臺上字第6105號、91年度臺上字第4491號判決參照)。次
    按量刑輕重係屬事實審法院得依職權自由裁量之事項，茍已
    斟酌刑法第57條各款所列情狀而未逾法定刑度，即不得遽指
    為違法；且在同一犯罪事實與情節，如別無其他加重或減輕
    之原因，下級審量定之刑，亦無過重或失輕之不當情形，則
    上級審法院對下級審法院之職權行使，原則上應予尊重（最
    高法院72年臺上字第6696號、75年臺上字第7033號判例及85
    年度臺上字第2446號判決意旨參照）。再按緩刑之宣告，除
    應具備刑法第74條第1項所定之形式要件外，並須有可認為
    以暫不執行刑罰為適當之情形，始得為之。至是否適當宣告
    緩刑，本屬法院之職權，得依審理之結果斟酌決定，非謂符
    合緩刑之形式要件者，即不審查其實質要件，均應予以宣告
    緩刑，故倘經審查認不宜緩刑，而未予宣告者，尚不生不適
    用法則之違法問題。
五、經本院形式審查，被告除就原審所認定之數罪有所爭執外，
    餘對原審判決採用證據、認定事實、適用法律等節均不爭執
    ，而原審判決於理由內已詳予說明認定被告4次轉讓第三級
    毒品行為，既未合於集合犯，亦非屬接續犯，而係屬犯意各
    別，行為獨立可分，應予分論併罰之理由（見原審判決書第
    5至6頁）。被告上訴意旨不過係以其前此於原審所抗辯而經
    原審已詳為審酌指駁之片面法律見解，再為相同之爭執，不
    僅與毒品危害防制條例第8條第3項轉讓第三級毒品罪，在立
    法者於制定刑罰法律時，並未視其轉讓毒品行為具有反覆性
    實施犯罪之本質有違，亦與94年修正新刑法依據「刑罰公平
    原則」之考量，採取一罪一罰之立法用意有間；況上訴意旨
    所比附援引修正前公職人員選舉罷免法第90條之1第1項對有
    投票權人交付賄賂或不正利益之賄選罪，亦經最高法院99年
    度第5次刑事庭會議決議不認其具有集合犯之本質，益徵上
    訴理由所持之關於轉讓毒品行為數罪之法律見解，不過係片
    面見解，要無可採。其次，原審判決理由已詳予載明被告就
    其所犯4次轉讓第三級毒品愷他命予林久傑等行為，均於偵
    查及審理中坦白承認，而經比較新舊法結果，應依裁判時即
    98年5月20日修正公布毒品危害防制條例第17條第2項規定分
    別減輕其刑，並審酌毒品具成癮性、濫用性及社會危害性，
    戕害國民健康至鉅，被告無視毒品之危害及國家對杜絕毒品
    犯罪之禁令，轉讓毒品予友人施用，殘害他人身心健康，本
    不應寬縱，惟念被告於偵、審中均坦承犯行，態度良好，徵
    見其願意承擔刑責勇氣，尚具悔悟之心等一切情狀，而就其
    所犯轉讓第三級毒品4罪，分別量處有期徒刑3月，並得易科
    罰金，及定其應執行之刑為有期徒刑8月，並諭知以新台幣1
    千元折算1日之易科罰金折算標準；復敘明被告雖前確未曾
    受有期徒刑以上刑之宣告，惟其助長毒品散布及施用毒品歪
    風，戕害國民健康之惡行，將嚴重影響國家社會安全，若未
    藉刑罰即徒刑之執行恐難收警惕之效，被告及選任辯護人請
    求諭知緩刑，核無理由，爰不予緩刑之宣告等情，顯已注意
    適用刑法第57條之規定，尚無違誤。而原審所處之刑不僅符
    合我國刑法廢止連續犯規定之立法意旨，亦符合「罰當其罪
    」之原則，並無輕重失衡之情形；至原審未予宣告緩刑之審
    酌，亦核屬適切，原審量刑職權之行使，並無不適用法則或
    適用法則不當之違法情形。
六、被告提起上訴，固具備形式上之理由，但其並未提出新事證
    ，以供調查，亦未依據卷內之訴訟資料，指摘原審判決有何
    足以影響判決本旨之不當或違法，構成應予撤銷之具體事由
    ，乃係就原審判決均已指駁之理由，再度徒憑片面法律見解
    漫指原審判決不當，自不足以動搖原判決認定犯罪事實及量
    刑之基礎，難認係具體理由，其上訴顯然違背法律上之程式
    ，應予駁回，並不經言詞辯論為之。
據上論斷，應依刑事訴訟法第367條前段、第372條，判決如主文
。
中    華    民    國   100    年    8     月    1     日
            刑事第五庭  審判長法  官  趙  春  碧
                              法  官  林  宜  民
                              法  官  賴  恭  利
上列正本證明與原本無異。
如不服本判決應於收受送達後10日內，向本院提出上訴書狀，其
未敘述上訴理由者，並得於提起上訴後10日內向本院補提理由書
(均須按他造當事人之人數附繕本)「切勿逕送上級法院」。
                              書記官  林  育  萱
中    華    民    國   100    年    8     月    1     日